【裁判字號】    97,易,1793
【裁判日期】    971224
【裁判案由】    恐嚇取財
【裁判全文】
臺灣彰化地方法院刑事判決              97年度易字第1793號
公  訴  人  臺灣彰化地方法院檢察署檢察官
被      告  甲○○
      （原名李明政）
                    號
上列被告因恐嚇取財案件，經檢察官提起公訴（97年度偵字第79
46號），本院判決如下：
    主  文
甲○○意圖為自己不法之所有，以恐嚇使人將本人之物交付，處
有期徒刑壹年。
    事  實
一、甲○○曾係乙○○之外甥女陳秀米之配偶，明知乙○○係中
    度智障之人，每月政府會將中度殘障補助金新臺幣（下同）
    7000元至8000元匯入乙○○所申辦之中華郵政股份有限公司
    員林中正路郵局帳戶內（帳號00000000000000號），得知乙
    ○○上開郵局之郵政存簿儲金簿及印章均遺失，無法提領補
    助金，竟萌生意圖為自己不法之所有，向乙○○稱欲幫其代
    刻印章來辦理補發郵局存摺，而於民國97年7月10日上午10
    時許，在設於彰化縣員林鎮○○路457號之中正路郵局前碰
    面，甲○○遂將前開印章1顆交付予乙○○，並向乙○○恐
    嚇：若不將帳戶內補助金交付，就要毆打伊或要讓伊流鼻血
    等語，致乙○○心生畏懼，並要求乙○○將申辦補發郵局郵
    政存簿儲金簿及印章交予甲○○。之後，甲○○委請不知情
    之真實姓名年籍不詳綽號「阿吉」之成年男子幫乙○○辦理
    更換印鑑及補發郵政存簿儲金簿等事宜，惟乙○○方更換印
    鑑，無法即時提領，甲○○遂要求「阿吉」替乙○○申請連
    線通儲以便在其他郵局提領款項，並要求乙○○與其一同至
    臺中市○○區○○路56巷86號住處過夜。復於同年7月11 日
    上午10、11時許，甲○○承前恐嚇取財之單一犯意，要求乙
    ○○一同至臺中市北屯區○○○路37-1號之北屯郵局，由乙
    ○○提領現金7000元後交付之。嗣乙○○於97年7月12日凌
    晨趁甲○○就寢之際自行步行返家，並報警循線查獲甲○○
    ，且由甲○○交出乙○○前開郵政存簿儲金簿1本、印鑑1顆
    及身分證影本1紙經扣案後，始悉上情。
二、案經乙○○訴由彰化縣警察局鹿港分局移送臺灣彰化地方法
    院檢察署檢察官偵查起訴。
    理  由
一、按被告以外之人於審判外之言詞或書面陳述，除法律有規定
    者外，不得作為證據。被告以外之人於偵查中向檢察官所為
    之陳述，除顯有不可信之情況者外，得為證據。被告以外之
    人於審判外之陳述，雖不符前4條之規定，而經當事人於審
    判程序同意作為證據，法院審酌該言詞陳述或書面陳述作成
    時之情況，認為適當者，亦得為證據。當事人、代理人或辯
    護人於法院調查證據時，知有第159條第1項不得為證據之情
    形，而未於言詞辯論終結前聲明異議者，視為有前項之同意
    。刑事訴訟法第159條第1項、第159條之1第2項、第159條之
    5分別定有明文。證人乙○○、呂麗美於警詢中之陳述，雖
    屬被告以外之人於審判外之言詞陳述，然因被告未於言詞辯
    論終結前聲明異議，本院復審酌該言詞陳述係由證人出於自
    由意識而陳述，並無非法取證之情況，依刑事訴訟法第159
    條之5之規定，認上開證人於警詢之陳述，得採為認定本件
    犯罪事實所憑之證據。另證人乙○○、呂麗美於偵查中向檢
    察官所為證述，雖係被告以外之人於審判外之言詞陳述，為
    傳聞證據，然其於偵查中向檢察官所為證述，業經具結，且
    本院審酌該等言詞陳述係出於證人自由意識下所為之陳述，
    其於偵查中之證詞，亦無顯有不可信之情況，依刑事訴訟法
    第159條之1第2項規定，得採為認定本件犯罪事實所憑之證
    據，合先敘明。
二、被告甲○○固坦承於上開時地幫告訴人乙○○刻印章，再委
    請「阿吉」與乙○○一起去申辦郵局存摺補發、更換印鑑，
    之後再帶甲○○去臺中市過夜，並於翌日上午帶乙○○至北
    屯郵局領現金7000元等情供認不諱，惟矢口否認有何恐嚇取
    財之犯行，辯稱：其郵局前等乙○○領錢來繳水電費，並沒
    有恐嚇乙○○，也沒有要求辦理通儲，更未拿取現金7000元
    云云。然查，被告向乙○○恐嚇取財之事實，業據證人乙○
    ○於警詢、偵查及本院審理時證述歷歷，又證人呂麗美於偵
    查中證述：「……甲○○說要回台中，乙○○在一開始沒有
    講什麼，但半路有說他不想去台中，並說存摺、印章給你，
    你自己去領，甲○○說不行，那東西是你的，要領也是我陪
    你去領，乙○○還問他怎麼回員林，甲○○說會載他回去…
    …乙○○當晚沒睡覺一直坐在台中住處客廳」、「（問7月
    11 日發生何事？）早上甲○○跟我說乙○○找他去領錢，
    甲○○就騎機車載乙○○去領錢，我沒有去，他們快中午時
    才回來，因為我當時不舒服，所以我沒有煮，乙○○跟我要
    錢買酒喝，我覺得為什麼乙○○才剛去領錢，為何會沒錢…
    …當晚乙○○有沒有吃我不清楚，因為我在樓上隔天起床後
    就看不到乙○○」等情，若乙○○是心甘情願與甲○○一起
    去台中提款，為何乙○○去台中路途中，有向甲○○表示不
    想去台中，要將存摺及印章交給甲○○，要甲○○自己去領
    ？若未受到恐嚇，為何乙○○於97年7月10日與甲○○去台
    中居住當晚，整夜沒睡？若乙○○未將其所提領現金交給身
    旁之甲○○，為何乙○○在北屯郵局提領現金後，會隨即向
    呂麗美要錢買酒？況且依被害人乙○○審理中證述：「（問
    你如何從台中回到員林？）走路，因為我沒有錢，後來我在
    廟那裡，跟他人要一杯冰水喝」，若被害人未將現金7000元
    交付甲○○，應可搭乘交通工具返回員林，又何須以徒步方
    式走回員林，故綜上告訴人乙○○指述內容與證人呂麗美證
    述情節相互勾稽，足見被害人游鍚雄指述其是遭被告恐嚇，
    在心生畏佈情況之下，依被告指示辦理補發郵政存簿儲金簿
    、更換印鑑及申辦通儲連線後，在北屯郵局提款現金7000元
    交付給被告等情應為真實。再者，若依被告所述乙○○到員
    林中正郵局領錢是為繳交水電費，又何須申辦通儲連線以便
    到台中市北屯郵局提款，況且依卷內乙○○住處電費係每期
    僅約8、900元（詳如本院卷內），加上水費，抵多1千多，
    為何須將該帳戶提領僅剩38元，又從彰化縣警察局鹿港分局
    之扣押筆錄及扣押物品目錄表所示，員警在甲○○位於台中
    市○○路56巷86號住處查扣其持有告訴人乙○○所申辦之郵
    政存簿儲金簿1本、郵局連線通儲印鑑1個及乙○○身分證影
    印本1張，若係協助乙○○領錢，為何不將領款所具備之存
    摺及印鑑還給乙○○，上開事證均足以證明被告所辯與常理
    不符，顯係事後推諉卸責之詞，委無足採。此外，復有贓物
    認領保管單、乙○○之殘障手冊及乙○○郵局帳戶之歷中交
    易清單附卷可憑，本案事證明確，被告犯行洵堪認定。
三、核被告所為，係犯刑法第346條第1項之恐嚇取財罪。被告先
    後於97年7月10月與翌日之恐嚇取財行為均係基於97年7月10
    日同一取財之主觀目的，其行為之獨立性極為薄弱，依一般
    社會觀念，難以強行分開，應視為數各舉動之接續施行，合
    為包括之一行為予以評價，應屬接續犯。爰審酌被告明知乙
    ○○係中度智能障礙人士，無謀生能力，每月均靠補助金維
    持生計，而其本人正值壯年，竟不思勤奮向上努力工作，對
    被害人施以恐嚇取財行為，實為世人所不恥，犯後矢口否認
    犯行，飾詞卸責，顯無悔意等一切情狀，量處如主文所示之
    刑。
據上論斷，依刑事訴訟法第299條第1項前段，刑法第346條第1項
，刑法施行法第1條之1，判決如主文。
本案經檢察官鄭少到庭執行職務
中    華    民    國    97    年    12    月    24    日
                  刑事第六庭    審判長法官  王義閔
                                法      官  鄭舜元
                                法      官  鮑慧忠
以上正本證明與原本無異。
如不服本判決應於收受送達後10日內向本院提出上訴書狀，並應
敘述具體理由；其未敘述上訴理由者，應於上訴期間屆滿後20日
內向本院補提理由書 (均須按他造當事人之人數附繕本)「切勿
逕送上級法院」。
告訴人或被害人對於判決如有不服具備理由請求檢察官上訴者，
其上訴期間之計算係以檢察官收受判決正本之日期為準。
中    華    民    國    97    年    12    月    24    日
                                書  記  官  陳秀娟
附錄本案論罪科刑法條全文：
中華民國刑法第346條
（單純恐嚇罪）
意圖為自己或第三人不法之所有，以恐嚇使人將本人或第三人之
物交付者，處6月以上5年以下有期徒刑，得併科1千元以下罰金
。


司法院資訊處製作；財團法人民間司法改革基金會備份。
